臺灣宜蘭地方法院刑事判決
110年度易字第373號
公  訴  人  臺灣宜蘭地方檢察署檢察官
被      告  NGUYEN VAN DONG（越南籍）



                    送達地址：新北市○○區○○路0段00號0樓（內政部移民署北區事務大隊）
上列被告因偽造文書案件，經檢察官聲請以簡易判決處刑（110
年度偵字第2284號），本院認不宜以簡易判決處刑，改依通常程
序審理，判決如下：
    主  文
甲○○ ○ ○○       共同犯行使偽造私文書罪，處有期徒刑肆月，
如易科罰金，以新臺幣壹仟元折算壹日；並於刑之執行完畢或赦
免後，驅逐出境。
偽造之「乙○○」署名貳枚、扣案之職業安全衛生教育訓練結業證
書壹張，均沒收。
    犯罪事實
一、甲○○ ○ ○○       於民國109年11月23日前某日透過臉書網
    站結識真實姓名、年籍不詳之人，而與該真實姓名、年籍不
    詳之人意圖供冒用身分使用，共同基於行使偽造私文書、行
    使偽造國民身分證之犯意，為向中華民國勞動災害防止協會
    台北附設職訓中心申請職業安全衛生教育訓練結業證書使用
    ，由甲○○ ○ ○○       支付報酬新臺幣1500元及提供其照片
    予該真實姓名、年籍不詳之人，再由該真實姓名、年籍不詳
    之人以不詳方式取得乙○○之偽造國民身分證，再持上開偽造
    國民身分證及甲○○ ○ ○○       照片報名中華民國勞動災害
    防止協會台北附設職訓中心於109年11月23日所舉辦之一般
    安全衛生教育訓練課程而行使之，並於上開課程簽到表上偽
    簽「乙○○」之署名2枚，交予承辦人員加以行使，使不知情
    之承辦人員因而製作貼有甲○○ ○ ○○       照片，但年籍資
    料為乙○○之職業安全衛生教育訓練結業證書，足以生損害於
    乙○○及中華民國勞動災害防止協會台北附設職訓中心對於結
    業證書審核及管理之正確性。其後甲○○ ○ ○○       取得上
    述職業安全衛生教育訓練結業證書並持有之，嗣於110年3月
    4日12時許，甲○○ ○ ○○       在新北市八里區商港八路與
    商港一路交岔路口接受內政部移民署北區事務大隊新北市專
    勤隊會同新北市政府警察局樹林分局、海洋委員會海巡署艦
    隊分署第二淡水海巡隊檢查時，經專勤隊人員扣得上開職業
    安全衛生教育訓練結業證書，始悉上情。
二、案經內政部移民署北區事務大隊新北市專勤隊移送臺灣宜蘭
    地方檢察署檢察官偵查後聲請簡易判決處刑。
    理  由
壹、程序部分
    本判決所引用傳聞證據之證據能力，當事人於本院審理程序
    中均表示同意有證據能力（見本院110年度易字第373號卷【
    下稱易字卷】第26頁至第27頁、第58頁至第63頁）。基於尊
    重當事人對於傳聞證據之處分權，及證據資料愈豐富愈有助
    於真實發現之理念，審酌該等證據作成時並無違法取證或顯
    不可信之瑕疵，以之作為證據應屬適當，依刑事訴訟法第15
    9條之5規定及最高法院104年度第3次刑事庭會議決議意旨，
    認該等證據資料均有證據能力。至本判決所引之非供述證據
    ，與本案均有關連性，亦無證據證明係實施刑事訴訟程序之
    公務員以不法方式所取得，依刑事訴訟法第158條之4之反面
    解釋，當有證據能力。
貳、實體部分
一、認定犯罪事實之理由
　㈠訊據被告甲○○ ○ ○○       對於上開犯罪事實坦承不諱（見
    易字卷第62頁至第65頁），核與證人即被害人乙○○於警詢及
    本院訊問中之證述相符（見內政部移民署北區事務大隊新北
    市專勤隊移署北新勤字第1108030192號卷【下稱調查卷】第
    19頁至第22頁、本院110年度簡字第271號卷【下稱簡字卷】
    第141頁至第153頁），並有內政部移民署北區事務大隊新北
    市專勤隊扣押筆錄暨扣押物品目錄表（見調查卷第13頁至第
    18頁）、被害人之國民身分證影本（見調查卷第27頁）、中
    華民國勞動災害防止協會台北附設職訓中心110年5月19日中
    災北職字第202105193號函檢附教育訓練簽到表、身分證及
    相片序列表、職業安全衛生教育訓練證書影本（見簡字卷第
    51頁至第95頁）、新北○○○○○○○○110年7月2日新北汐戶字第1
    105846204號函檢附被害人初換國民身分證申請書(見簡字卷
    第109頁至第113頁)、被害人個人戶籍資料查詢結果（見簡
    字卷第97頁至第98頁）、桃園○○○○○○○○○110年6月18日桃市
    龜戶字第1100005140號函（見簡字卷第103頁）各1份在卷可
    稽，足認被告上開自白與事實相符，此部分之事實，首堪認
    定。
　㈡聲請意旨原認與被告共犯本案之真實姓名、年籍不詳之人，
    係持變造之乙○○國民身分證加以行使，然觀證人即被害人於
    移民署專勤隊詢問及本院訊問中證稱：我只有換發過一次國
    民身分證，我的國民身分證從未遺失過等語（見調查卷第19
    頁至第22頁、簡字卷第143頁至第144頁），參以該真實姓名
    、年籍不詳之人參加一般安全教育訓練課程所持國民身分證
    上之照片及發證日期欄均與被害人之國民身分證不符，此有
    前引中華民國勞動災害防止協會台北附設職訓中心函文所附
    身分證及汐止戶政事務所所附被害人申領身分證相關資料在
    卷可稽，是難認該真實姓名、年籍不詳之人有取得被害人之
    國民身分證而加以變造，本院爰認定該真實姓名、年籍不詳
    之人係偽造被害人之國民身分證而加以行使。
　㈢綜上，本件事證明確，被告上開犯行堪以認定，應予依法論
    科。　
二、論罪
　㈠按刑法第217條所稱之「偽造署押」，係指行為人冒用本人名
    義在文件上簽名或為民法第3條第3項所稱指印之類似簽名之
    行為者而言，故倘行為人係以簽名之意，於文件上簽名，且
    該簽名僅在於表示簽名者個人身分，以做為人格同一性之證
    明，除此之外，再無任何其他用意者，即係刑法上所稱之「
    署押」，若於做為人格同一性之證明外，尚有其他法律上之
    用意者（例如表示收受某物之用意而成為收據之性質、表示
    對於某事項為同意之用意證明），即應該當刑法上之「私文
    書」。是以，在文件上偽造他人署押，究係偽造文書或偽造
    署押，應自該文件整體意涵加以觀察，若該文件僅係單純表
    達知悉之意，並無主動表達一定意思者，應屬偽造署押；惟
    若該文件已足彰顯簽署人對外表達一定意思表示時，即應屬
    偽造文書。查真實姓名、年籍不詳之人於課程簽到表上偽簽
    「乙○○」之署名2枚，用以表示「乙○○」參與課程之意思，
    具法律上意義，當屬刑法第210條所稱之私文書無疑。
　㈡核被告所為，係犯刑法第216條、第210條之行使偽造私文書
    罪、戶籍法第75條第2項、第1項之行使偽造國民身分證罪。
　㈢按戶籍法第75條第1項、第2項規定「意圖供冒用身分使用，
    而偽造、變造國民身分證，足以生損害於公眾或他人者，處
    5年以下有期徒刑、拘役或科或併科新臺幣50萬元以下罰金
    。行使前項偽造、變造之國民身分證亦同。」係針對國民身
    分證之偽造、變造犯行予以明文規定，相較於刑法第212條
    係針對所有一般特種文書之偽造、變造行為之處罰規定，戶
    籍法之規定應屬於特別規定，依特別法優於普通法及從重處
    斷之原則，應優先適用戶籍法之規定。聲請意旨認被告本案
    係涉犯刑法第216條、第212條行使偽造變造特種文書罪，尚
    有未合，惟其基本事實同一，爰變更起訴法條予以審理。又
    聲請意旨雖未記載行使偽造私文書罪部分，然其犯罪事實欄
    已就偽簽被害人署名部分加以記載，並經本院於審理中諭知
    行使偽造私文書罪，對於被告防禦權未生影響，論罪法條應
    予補充，附此敘明。
　㈣被告與真實姓名、年籍不詳之人共同偽造署名之行為，係其
    偽造私文書之部分行為；而其偽造私文書之低度行為，為其
    後行使之高度行為所吸收，均不另論罪。
　㈤被告與真實姓名、年籍不詳之人就本案犯行間，有犯意聯絡
    及行為分擔，應論以共同正犯。
　㈥被告與真實姓名、年籍不詳之人就犯罪事實欄所示之犯行，
    均係基於同一申請職業安全衛生教育訓練結業證書目的，於
    密接之時間及地點，行使偽造之國民身分證及私文書，各行
    為之獨立性極為薄弱，依一般社會健全觀念，在時間差距上
    ，難以強行分開，在刑法評價上，應以視為數個舉動之接續
    施行，而合為包括之一行為予以評價，較為合理，應論以接
    續犯；被告以一行為觸犯行使偽造國民身分證及行使偽造私
    文書罪，應從一重論以行使偽造私文書罪。
三、爰審酌被告為貪圖一己之便，而支付報酬予真實姓名、年籍
    不詳之人，共同冒用他人身分，持偽造之國民身分證及偽造
    私文書向中華民國勞動災害防止協會台北附設職訓中心之承
    辦人員行使而取得職業安全衛生教育訓練結業證書，足生損
    害於被害人及中華民國勞動災害防止協會台北附設職訓中心
    對於結業證書審核及管理之正確性，所為實有不該；兼衡被
    告坦承犯行，國中畢業之智識程度，未婚，於越南育有1名
    未成年子女等一切情狀，量處如主文所示之刑，並諭知易科
    罰金之折算標準。
四、沒收
　㈠按上訴人用以詐欺取財之偽造、變造等書類，既已交付於被
    害人收受，則該物非屬上訴人所有，除偽造書類上偽造之印
    文、署押，應依刑法第219條予以沒收外，依同法第38條第3
    項之規定，即不得再對各該書類諭知沒收（最高法院43年台
    上字第747號判例【現效力與判決同】要旨可資參照）。經
    查，課程簽到表既已交付予中華民國勞動災害防止協會台北
    附設職訓中心之承辦人員，揆以前揭說明，即無沒收之必要
    。又前開文件上偽造之署名共2枚，應依刑法第219條規定，
    不問屬於犯人與否，宣告沒收之。
　㈡扣案之職業安全衛生教育訓練結業證書1張，為被告本案犯行
    所生之物，應依刑法第38條第2項前段之規定，宣告沒收。
　㈢真實姓名、年籍不詳之人行使偽造國民身分證而留存於中華
    民國勞動災害防止協會台北附設職訓中心之影本，雖為犯罪
    所生之物，然並非被告所有，爰不予宣告沒收。
五、被告為越南國籍，屬外國人士，在我國犯本罪而受本件有期
    徒刑以上刑之宣告，是認其不宜繼續居留於我國內，而於刑
    之執行完畢或赦免後，有驅逐出境之必要，爰依刑法第95條
    規定，併予諭知於刑之執行完畢或赦免後驅逐出境。
據上論斷，應依刑事訴訟法第299條第1項前段、第300條，戶籍
法第75條第2項、第1項，刑法第11條、第28條、第216條、第210
條、第55條、第41條第1項前段、第38條第2項前段、第95條，刑
法施行法第1條之1第1項，判決如主文。
本案經檢察官孫源志提起公訴，檢察官張學翰到庭執行職務。
中　　華　　民　　國　　110 　年　　12　　月　　16　　日
                  刑事第五庭  審判長法  官  陳嘉年
                                    法  官  程明慧
                                    法  官  李蕙伶
以上正本證明與原本無異。
本判決為第一審判決，當事人如不服本判決，應於收受送達後20
日內向本院提出上訴書狀（須按他造當事人之人數附繕本）；告
訴人、被害人如不服本判決，應請求檢察官於上訴期間內提出上
訴。若有上訴權人均未提出上訴，待判決確定後本件將送檢察署
執行，檢察署將以傳票或命令告知被告有關執行之事宜，被告勿
庸於收到本判決後即前來本院或檢察署繳納易科罰金或進行其他
執行事項。
                                    書記官  陳靜宜　　　
中　　華　　民　　國　　110 　年　　12　　月　　16　　日
       　　
附錄本案論罪科刑法條：
中華民國刑法第210條
（偽造變造私文書罪）
偽造、變造私文書，足以生損害於公眾或他人者，處5年以下有
期徒刑。

中華民國刑法第216條
（行使偽造變造或登載不實之文書罪）
行使第210條至第215條之文書者，依偽造、變造文書或登載不實
事項或使登載不實事項之規定處斷。

戶籍法第75條
意圖供冒用身分使用，而偽造、變造國民身分證，足以生損害於
公眾或他人者，處5年以下有期徒刑、拘役或科或併科新臺幣50
萬元以下罰金。
行使前項偽造、變造之國民身分證者，亦同。
將國民身分證交付他人，以供冒名使用，或冒用身分而使用他人
交付或遺失之國民身分證，足以生損害於公眾或他人者，處3年
以下有期徒刑、拘役或科或併科新臺幣30萬元以下罰金。